臺灣高雄地方法院刑事判決　　　　　　94年度交簡上字第18號
上　訴　人
即公訴　人　臺灣高雄地方法院檢察署檢察官
被　　　告　丙○○　男　32歲.
上列上訴人因不服本院高雄簡易庭93年度交簡字第2679號中華民
國93年12月16日第一審判決（起訴案號：93年度偵字第14144 號
），提起上訴，嗣因被告就被訴事實為有罪之陳述，經告知簡式
審判程序意旨，並聽取公訴人及被告之意見後，本院合議庭裁定
改進行簡式審判程序審理，判決如下：
    主  文
上訴駁回。
丙○○緩刑年。
    事  實
一、丙○○考領有職業聯結車駕駛執照，受僱冠盛運輸事業股份
    有公司擔任營業曳引車司機，為從事駕駛業務之人，於民國
    93 年7月13日凌晨2 時許，駕駛車牌號碼X7－749 號營業曳
    引車，沿國道一號高速公路由北往南行駛，途經南下372 公
    里625 公尺處時，本應注意車前狀況，隨時採取必要安全措
    施，汽車在行駛途中，不得驟然或任意換車道，如欲超越前
    車或變換車道時，應先顯示方向燈告知前後車輛，並保持安
    全距離及間隔，方得超越或變換車道，而依當時天候晴、夜
    間無照明、柏油路面乾燥、無缺陷、無障疑物、視距良好等
    情，且依其智識能力復無不能注意之情事，其欲自外線車道
    變換至中線車道時，竟疏未注意車前狀況，並與前方車輛保
    持安全距離，致變換車道後撞上前方由丁○○所駕駛並搭載
    乙○○之P2-3157 號自用小客車，致丁○○受有頸椎挫傷、
    左大腿挫傷之傷害，乙○○受有頸椎損傷、頸椎第6 、第7
    節脫位、第七節頸椎壓迫性骨折、頸椎第3 、4 、第4 、5
    及第5 、6 節椎間盤突出、左上肢與雙下肢輕癱之傷害。丙○○肇事後，於內政部警政署國道公路警察局第五警察隊岡
    山分隊警員到場處理，尚未發覺犯罪嫌疑人之前，表明其係
    肇事者，並願接受裁判。
二、案經丁○○、乙○○訴由內政部警政署國道公路警察局移送
    臺灣高雄地方法院檢察署檢察官偵查而聲請簡易判決處刑。
    理  由
一、本件被告丙○○所犯係死刑、無期徒刑、最輕本刑3 年以上
    有期徒刑以外之罪，其就被訴事實為有罪之陳述，經告知簡
    式審判程序之旨，並聽取公訴人及被告之意見後，本院合議
    庭依刑事訴訟法第273 條之1 第1 項規定，裁定改進行簡式
    審判程序，合先敘明。
二、訊據被告丙○○對於上揭犯罪事實坦承不諱，核與告訴人丁○○、乙○○指訴相符，並有診斷證明書3 份、道路交通事
    故現場圖、道路交通事故調查報告表(一)、(二)、內政部警政署
    國道公路警察局第五警察隊道路交通事故肇事人是否自首情
    形記錄表、舉發違反道路交通管理事件通知單各1 份、現場
    照片4 幀在卷可稽，足認被告之自白，與事實相符，應堪採
    信。
三、按「汽車行駛，駕駛人應注意車前狀況，並隨時採取必要之
    安全措施」，道路交通安全規則第94條第3 項規定有明文；
    又按「汽車在行駛途中，不得驟然或任意換車道，如欲超越
    前車或變換車道時，應先顯示方向燈告知前後車，並保持安
    全距離及間隔，方得超越或變換車道」，高速公路交通管制
    規則第11條亦定有明文（原審判決漏引此條文），均為一般
    智慮成熟之人所週知，且應注意並確實遵守之事項，本件被
    告既考領有職業聯結車駕駛執照，有該駕駛執照影本1 份在
    卷可稽，自應確實遵守之，而依當時天候晴、夜間無照明、
    柏油路面乾燥、無缺陷、無障疑物、視距良好，依被告智識
    能力，並無不能注意之情事，在變換車道時，竟疏於注意車
    前狀況，未保持安全距離，隨時採取必要安全措施，致追撞
    前方由告訴人丁○○所駕駛之自用小客車致丁○○、乙○○
    受傷，則本案被告就本件交通事故發生，顯有過失。又告訴
    人丁○○因本件車禍受有頸椎挫傷、左大腿挫傷之傷害；告
    訴人乙○○因本件車禍受有頸椎損傷、頸椎第6 、第7 節脫
    位、第7 節頸椎壓迫性骨折、頸椎第3 、4 、第4 、5 及第
    5 、6 節椎間盤突出、左上肢與雙下肢輕癱之傷害，有診斷
    證明書3 份、高雄市立小港醫院93年12月10日高醫港秘字第
    093000 2124 號函檢送乙○○之病歷資料、94年3 月30日高
    醫港秘字第0940000481號函各1 份在卷可稽。是故被告之前
    揭過失與告訴人所受之前揭傷害間具有相當因果關係，亦堪
    認定。綜上所述，本案事證明確，被告犯行堪以認定。
四、按稱重傷者，於身體或健康，有重大不治或難治之傷害，刑
    法第10條第4 項第6 款定有明文。再按刑法第10條第4 項第
    6 款謂其他於身體或健康有重大不治或難治之傷害，係指傷
    害重大，且不能治療或難於治療者而言，故僅機能減衰，並
    未完全毀敗，縱令此種減衰具有不治或難治之情形，如於人
    之身體或健康無重大影響者，仍非本款所稱之重傷（最高法
    院90年台上字第5942號判決意旨可資參照）。查告訴人乙○○因本件車禍受有頸椎損傷、頸椎第6 、第7 節脫位、第7
    節頸椎壓迫性骨折、頸椎第3 、4 、第4 、5 及第5 、6 節
    椎間盤突出、左上肢與雙下肢輕癱之傷害，經本院向告訴人
    乙○○就醫之高雄市立小港醫院函詢其傷勢情況，該院函覆
    ：告訴人乙○○復原情況不佳，且其控制頸部之活動範圍有
    受到影響，雖經治療一段時間仍無法恢復，屬重大不治或難
    治之傷害，有診斷證明書3 份、告訴人乙○○之病歷、高雄
    市立小港醫院94年3 月30日高醫港秘字第0940000481號函1
    份在卷可稽，然頸椎之功能為支持頭部之重量，並提供頭前
    後左右之轉動及傾斜之功能，同時亦保護其包圍在內之脊髓
    ，脊髓負責連接腦及四肢身體之神經，脊髓苟受到損傷，便
    可能造成肢體之癱瘓，另外每節頸椎間有由脊髓發出之神經
    ，主要負責上肢之感覺及運動，該等神經如果受到損傷，便
    可能造成上肢無力或麻痺感。從而，依告訴人乙○○之病況
    ，其因頸椎損傷致其控制頸部之活動範圍受限，雖此減衰屬
    重大不治或難治之傷害，惟尚難據認該活動功能之減損對於
    人之身體或健康有重大之影響。又告訴人乙○○頸椎受傷後
    導致目前左上肢肌力為3 、右下肢力為4 、而有上、肢機能
    衰退之之現象，亦與刑法第10條第4 項第4 款之「毀敗」一
    肢以上機能不符，則告訴人乙○○所受之傷害非屬「重傷害
    」，僅為普通傷害。另告訴人乙○○雖具狀表示自從脊椎損
    傷後即喪失男性生殖器勃起功能，然經本院向其就診之高雄
    市立小港醫院函詢結果：「因告訴人乙○○於94年2 月1 日
    至該院泌尿科求診，主訴自從脊椎損傷後即喪失男性生殖器
    勃起功能，因此當時初步之診斷為「疑似神經性陽萎」，曾
    建議其接受進一步追蹤及檢查，以求確定診斷及治療，但告
    訴人乙○○未再至該院泌尿科門診就醫，因此就本院來函中
    所詢問「該神經性陽萎是否因前揭車禍所受之傷害所造成？
    是否無達毀敗生殖之機能？」一事，單看一次就醫紀錄實在
    無法給予肯定的答案，有該院94年3 月30日高醫港秘字第
    0940000481號函在卷可稽，故尚無法證明告訴人所受疑似神
    經性陽萎是否與被告前揭過失行為有相當因果關係，及是否
    已達毀敗生殖之機能等情。
五、按刑法上所謂業務，係指個人基於其社會地位繼續反覆所執
    行之事務，包括主要業務及其附隨之準備工作與輔助事務在
    內（最高法院89年度台上字第8075號判例足資參照）。被告
    為營業曳引車司機，為從事駕駛業務之人。核被告所為，係
    犯刑法第284 條第2 項前段業務過失傷害罪。公訴人雖認被
    告前揭過失行為致告訴人乙○○受有重傷害，然告訴人乙○○所受之傷勢，尚未達於刑法第10條第4 項或第6 款所稱「
    重傷害」，已如前述，公訴人漏未斟酌此點，惟其基本事實
    同一，予以變更起訴法條。被告以一過失行為，致告訴人二
    人受有傷害，係一行為觸犯數罪名，屬想像競合犯，爰從一
    重之刑法第284 條第2 項前段業務過失致傷害罪處斷。又
    本件被告於肇事後，於其犯罪未發覺前，向到場員警主動表
    明其為肇事者而向警察機關自首，有內政部警政署國道公路
    警察局第五警察隊道路交通事故肇事人是否自首情形紀錄1
    份在卷可稽，應依刑法第62條前規定減輕其刑。另被告於肇
    事後，經員警對其施以呼氣酒精濃度測試，雖為每公升0.13
    毫克等情，有酒精濃度測定值表1 紙在卷可稽，惟按汽車駕
    駛人飲酒後其吐氣所含酒精成分超過每公升0.25毫克以上者
    ，即不得駕車，道路交通安全規則第114 條第2 款定有明文
    。次按酒精使用後，一方面對人身體之自主神經系統的亢奮
    和認知功能產生暫時性的缺損，另一方面主要對於駕駛人之
    對移動景物的追蹤能力、經強光照射後恢復視力的能力、監
    視四周的注意力等直接影響駕駛能力的功能構成影響，尤其
    對駕駛人於夜間之駕駛行為影響甚鉅。另法務部88年5 月18
    日法88檢字第01669 號函示，駕駛人飲酒後酒精呼氣濃度若
    達到每公升0. 55 毫克以上者，應認為已達不能安全駕駛之
    程度，供偵審之參考判斷標準。本件被告經警得呼氣酒精濃
    度僅每公升0.13毫克，並未超過前揭道路交通管理處罰條例
    規定之0.25毫克，僅為0.13毫克，故被告並無酒醉駕駛之情
    事，爰不依道路交通管理處罰條例第86條第1 項加重其刑，
    附此敘明。
六、原審因而適用刑事訴訟法第300 條，刑法第284 條第2 項前
    段、第55條、第62條前段、第41條第1 項前段、罰金罰鍰提
    高標準條例第1 條前段、第2 條規定，並審酌被告並無前科
    ，素行良好，犯後自白肇事經過，態度良好，惟車禍後迄未
    與告訴人二人達成和解，賠償告訴人二人損害及告訴人二人
    所受傷勢非輕等一切情狀，量處被告有期徒刑4 月，及諭知
    如易科罰金以銀元300 元折算1 日之標準，其認事用法均無
    違誤，量刑亦稱妥適。是公訴人循告訴人乙○○之請求提起
    上訴，指摘告訴人乙○○所受之傷勢為重傷害，原審未依法
    調查重要證據，且被告尚未與告訴人達成和解，原判決量刑
    顯為過輕云云，為無理由，應予駁回。末查，被告未曾受有
    期徒刑以上刑之宣告，於本院審理中，業與告訴人乙○○以
    新台幣300 萬元達成和解，此有本院94年度重訴字第78號和
    解筆錄1 份在卷可稽，被告因一時失慮，致偶罹刑典，其經
    此偵審程序及科刑之教訓後，應能知所警惕，信無再犯之虞
    ，本院認對被告所受宣告之刑，以暫不執行為適當，爰併諭
    知緩刑3 年，以啟自新。
據上論斷，應依刑事訴訟法第455 條之1 第1 項、第273 條之1
第1項、第3 項、第368條，刑法第74條第1 款，判決如主文。
本案經檢察官甲○○到庭執行職務。
中　　華　　民　　國　　94　　年　　6 　　月　　9 　　日
                  交通法庭  審判長法　官  何秀燕
                                  法  官  楊智守
                                  法  官  陳月雯
以上正本證明與原本無異。
不得上訴。
中　　華　　民　　國　　94　　年　　6 　　月　　9 　　日
                                書記官  林佳蓉
